臺灣台中地方法院民事判決　九十一年度婚字第四九二號
　　原　　　告　甲　○
　　被　　　告　乙○○
右當事人間請求離婚事件，本院判決如左：
    主      文
准原告與被告離婚。
訴訟費用由被告負擔。
    事　　實
甲、原告方面：
  一、聲明：如主文所示。
  二、陳述：
  (一)原告與被告於民國六十三年八月十三日結婚，婚後感情初尚融洽，育有二子陳
      弘文、陳澤涵，詎婚後一年，被告時對原告施以身體及精神暴力，致原告精神
      近於崩潰邊緣。過去被告生意不佳時，時得到原告之助，諸如購買汽車、天文
      地理書籍均予以支援。八十一年幫助被告居間媒介不動產買賣，所得報酬被告
      均自己享受，卻對家中經濟不負任何責任。八十九年三月二十五日晚上十點五
      十分，長子陳弘文在馬祖服役休假返家，一家人聊天興緻正高時，被告問及原
      告水果何處去，原告告以拿給娘家父母吃，被告竟怒從心起，一腳踹原告大腿
      ，致原告受有傷害。九十一年二月十一日，被告不負責任在先，未提供家中經
      濟，竟要二個兒子分擔汽車維修費用，原告見狀出言相勸，因而發生爭執，被
      告竟出而毆打原告，爰依民法第一千零五十二條第一項第三款、第二項之規定
      ，請求判准兩造離婚。
  (二)對被告抗辯之陳述：被告辯稱其開刀住院時，原告未予好好照顧，與事實不符
      。因其生病之始，原告即陪同其至彰化基督教醫院進行手術，第一次手術完，
      原告隨侍在旁達十餘天，手術後五個月病情復發，原告又陪同至林口長庚醫院
      委請名醫手術，手術住院期間，除在旁侍奉外，復委請埔里高僧大德為被告消
      災祈福。惟出院不及一月，被告復又三更半夜才返家，復對家庭不負責如前。
      九十一年一月原告固有在外過夜之事，係因原告家姊在清水六祖禪寺出家，該
      寺是日辦念佛會，因而未回家，並無何見不得人之事。其竟於兩造爭執時，將
      佛祖三寶的法器及高僧大德的肖像也摔破，甚而提及總有一日要將全部摔破，
      原告為正統之佛教徒，其竟對佛教三寶法器及肖像毀棄，如何期待能維持兩造
      婚姻。至原告所以懷疑被告有外遇情事，非廟裡師傳所言，係從被告每月開銷
      推測。另兩造雖於遷至現居處後，即告分房，係因被其毆打驚嚇，方分房進而
      將房門關起來，但並未丟棄其房內之物。
  三、證據：提出戶籍謄本正本乙份、診斷證明書正本乙份、本院九十一年度家護字
      第二二五號通常保護令影本乙份、被告手書之書信影本二份、長子陳弘文之信
      函乙份，並聲請訊問證人即兩造長子陳弘文。
乙、被告方面：
  一、聲明：原告之訴駁回。
  二、陳述：兩造婚後家中生活費、子女學費均是被告負責，並無不負擔家計情事，
      甚至長子服役了，被告仍然有幫忙煮，且又不抽菸、喝酒、嚼檳榔，如何可能
      不負擔家庭責任。而原告父母及兄弟均住於兩造隔壁，較諸保護令有用，被告
      如何可能毆打原告。自從被告於八十九年間因直腸癌開刀，原告即時有趕被告
      出家門之舉，甚而於九十一年一月二十二日在外過夜，被告問及何以未打電話
      告知去向，原告竟為此時有驅趕被告之舉。甚而聽信廟裡師傅之言，認為被告
      在外有女人，加上八十九年住院手術後，原告即時而藉故找理由要求離婚，任
      憑被告如何澄清，原告均不予置理。另原告所言，被告有搗毀靜先法師的神像
      、三寶法器乙事，並非屬實，被告僅係將靜光法師的肖像取下，因原告出家姊
      姊曾說已經往生法師肖像不能擺設在神桌。至於原告所提家庭暴力乙節，九十
      一年二月十一日除夕當日，被告煮完飯並拜完祖先後，希望小孩出錢，因前不
      久被告購地缺錢，又要過年，小孩會賺錢了，想請他們貼補家用，原告竟無緣
      無故拿椅子要打被告。八十九年三月二十五日之事，兒子陳弘文服役休假返家
      ，因原告時有說謊情事，發生爭執，生氣之下用腳踢及原告。
丙、本院依職權調閱本院九十一年度家護字第二二五號通常保護令事件卷宗。
    理　　由
一、原告起訴主張，兩造於民國六十三年八月十三日結婚，並育有二子陳弘文、陳澤
    涵，八十九年三月二十五日晚上十點五十分，長子陳弘文在馬祖服役休假返家，
    一家人聊天興緻正高時，兩造因故發生爭執，被告竟怒從心起，一腳踹原告大腿
    ，致原告受有傷害。又於九十一年二月十一日，因被告要求二個兒子分擔汽車維
    修費用，原告見狀出言相勸，因而發生爭執，被告竟出而毆打原告之事實，為被
    告所不否認，並經證人即兩造所生長子陳弘文於本院前案保護令事件（九十一年
    三月二十一日調查筆錄）中到院證述，除夕當日，被告說車子要保養，希望我們
    兄弟二人各出新台幣一千五百元，原告聞聲就很生氣，認為被告是一家之主，理
    應負責全家的經濟，因而兩造發生爭執，被告有踢到原告之手，原告即趕被告回
    祖厝。八十九年三月二十五日那天，證人從馬祖休假回家，被告要拿水果給伊吃
    ，原告說拿給外婆吃了，被告不悅，二人發生爭執，被告因而踢到原告等語在卷
    屬實，復據提出戶籍謄本正本乙份、本院九十一年度家護字第二二五號通常保護
    令裁定影本在卷可稽，並經本院依職權調閱本院九十一年度家護字第二二五號個
    護令事件卷宗查明屬實，就此部分之事實，堪認為真實。
二、按民法第一千零五十二條第二項規定：有前項以外之重大事由，難以維持婚姻者
    ，夫妻之一方得請求離婚，但其事由應由夫妻之一方負責者，僅他方得請求離婚
    。此所謂抽象、相對、一般的離婚原因，亦即破綻主義離婚法之一到達點。而是
    否有難以維持婚姻之重大事由之判斷標準，為婚姻是否已生破綻而無回復之希望
    ，不可單憑原告主觀之標準（即原告已喪失維持婚姻意欲之主觀面加以認定），
    而應依客觀標準，即難以維持婚姻之事實，是否已達處於同一境況，任何人均將
    喪失維持婚姻之意欲程度以決之。且為符合現代多元化社會之需要，使裁判婚姻
    之事由較富彈性，當婚姻破裂時，夫妻已無共同生活之實質時，即得請求離婚，
    但有責配偶，無請求離婚之權利，申言之，如若自己遭致婚姻之破綻時，不得以
    其破綻為理由，恣意訴請離婚。最高法院八十七年台上字第一○四八號、一三○
    四號判決意旨即採類似之見解。本件原告主張被告自婚後起，即未負擔家庭生活
    費用，又動輒對原告施以暴行，除八十九年三月二十五日及九十一年二月十一日
    發生之家庭暴行外，為被告所否認，而依上開家庭暴行，均係二人觀念上差異，
    前者被告認原告未先知會，即將水果拿給娘家人，後者因原告認被告不應向子女
    伸手要錢維修汽車，此外尚乏證據證明被告有何其他家庭暴行，依其情節尚難認
    已達不堪同居之虐待。惟證人即兩造長子陳弘文到院證述，被告僅係自八十九年
    其服役後即未支付家庭生活費用，原告指稱婚後均未支付家庭生活費用，顯有不
    實。然被告既未有原告所指長期施暴之事實，原告於搬遷新家後，竟要求分房而
    睡，並將房門緊閉，不予被告進門之機會，斯時子女既已長大，被告未能在生理
    上或心理上得到原告尊重，又僅因被告開銷較大，即懷疑被告有外遇，動輒要求
    被告離家回祖厝住，就此而言，原告對被告間應有之夫妻互信、互敬、互諒之情
    已失，如何期待原告仍能如前般與被告維持婚姻關係。又被告於八十九年間因肝
    炎、胃出血、大腸癌等住院手術二次，原告均隨侍在旁，並到彰化基督教醫院、
    林口長庚醫院等教學醫院手術治療，被告竟謂其雖有在旁照顧，天天罵被告，被
    告未能舉證原告確有天天辱罵原告情事，就盡心盡力照顧被告之原告而言，顯然
    被告對原告已無互信、互敬、互諒之情，參酌二人於本院開庭時，被告陳述時，
    動輒提到如所言不實，出去會被車子撞死，原告於被告陳述時，情緒起伏很大，
    幾乎無法站立說話，依其情節，兩造對於彼此均未存有夫妻之情，任何人處於原
    告之地位時，均難期待繼續維持婚姻之意欲，兩造之婚姻關係已生嚴重障礙而破
    裂，兩造爭執發生之因，依證人即兩造長子陳弘文所述，乃因財務問題所致，兩
    造就此問題，未能平心靜氣好好溝通，尋求解決之道，任令彼此信任度逐日遞減
    ，而此婚姻破綻原因，在無證據證明前，認兩造過失程度相等，是原告主張依民
    法第一千零五十二條第二項規定，以兩造間有難以維持婚姻之重大事由訴請離婚
    ，自有理由，應予准許。又原告此部分訴請判決離婚為有理由，則如前所述，原
    告依民法第一千零五十二條第一項第三款規定訴請判決離婚部分，為請求權競合
    ，不須一一贅述，附為敘明。
三、兩造其餘攻擊方法於本件事實之認定與訴訟之終結，不生影響，茲不一一論列，
    附為敘明。
四、據上論結，原告之訴為有理由，並依民事訴訟法第三百八十五條第一項前段、第
    七十八條，判決如主文。
中　　　華　　　民　　　國　　九十一　　年　　　六　　　月　　二十八　　日
                                    臺灣臺中地方法院家事法庭
~B法　　　官　陳學德
右為正本係照原本作成
如對本判決上訴須於判決送達後廿日內向本院提出上訴狀
中　　　華　　　民　　　國　　九十一　　年　　　六　　　月　　二十八　　日
~B法院書記官
